【裁判字號】    98,交訴,82
【裁判日期】    981202
【裁判案由】    公共危險
【裁判全文】
臺灣高雄地方法院刑事判決              98年度交訴字第82號
公  訴  人  臺灣高雄地方法院檢察署檢察官
被      告  甲○○
                      4
上列被告因公共危險案件，經檢察官提起公訴（98年度偵字第
19890 號），本院判決如下：
    主  文
甲○○犯肇事逃逸罪，處有期徒刑柒月。
    事  實
一、甲○○考領有普通小型車駕駛執照，於民國98年4 月23日下
    午11時15分許，駕駛車牌號碼XS-7337 號自用小客車，自高
    雄縣鳳山市○○○路由南往北方向行駛，途經鳳山市○○○
    路43號對面時，適有乙○○騎乘車牌號碼351- BAS號普通重
    型機車，同向直行於上開車輛之前方，甲○○本應注意車前
    狀況，及兩車併行之間隔，並隨時採取必要之安全措施，且
    依當時天候晴、夜間有照明且視距良好、柏油路面乾燥、無
    缺陷及障礙物，依其智識、能力並無不能注意之情事存在，
    竟疏未注意及此，以致甲○○所駕駛之自用小客車之前車頭
    不慎擦撞乙○○所騎乘之機車後車尾，致乙○○因而人車倒
    地，並受有右手擦傷1.5 公分×1 公分，3 公分×2 公分、
    左臉4 公分×3 公分、下巴裂傷3 公分×0.5 公分×0.3 公
    分、左手擦傷0.3 公分×0.3 公分，0.5 公分×0.5 公分，
    1 公分×0. 5公分等之傷害（過失傷害部分未據告訴）。詎
    甲○○明知其駕駛上開動力交通工具之車輛已經肇事，乙○
    ○並因此受有傷害，卻未下車察看，亦未對乙○○施以救護
    措施及留下姓名年籍與聯絡方式，或報警處理，而基於肇事
    逃逸之犯意，旋即駕車駛離現場，嗣經路人記下甲○○所駕
    駛之自用小客車車牌號碼提供予乙○○報警處理而循線查獲
    。
二、案經高雄縣政府警察局鳳山分局報請臺灣高雄地方法院檢察
    署檢察官偵查起訴。
    理  由
一、證據能力部分：
（一）證人即被害人乙○○於警詢中所為之供述，依陳述整體、
      實質內容而言，核與其於本院審理中之陳述大致相符，是
      該陳述即不符刑事訴訟法第159 條之2 有關傳聞例外之規
      定，自不得作為認定本案犯罪事實有無之證據。
（二）本判決所引之其餘傳聞證據，公訴人、被告及辯護人均同
      意列為證據，本院審酌上開證據之取得過程並無瑕疵，又
      與待證事實具有關聯性，證明力亦非明顯過低，採為本案
      證據具有適當性，依刑事訴訟法第159 條之5 第1 項規定
      ，得為證據。
（三）又傳聞法則乃對於被告以外之人於審判外之言詞或書面陳
      述，亦即針對被告以外之人於審判外以言詞或書面所為之
      供述證據所為之規範。卷附現場照片14張，乃以科學、機
      械之方式對於查獲當時之情況所為忠實且正確之紀錄，性
      質上並非供述證據，故無傳聞法則之適用，於此又查無不
      得為證據之狀況，自均具有證據能力。
二、訊據被告甲○○矢口否認有何肇事逃逸之犯行，並辯稱：我
    當天雖然有經過那邊，但是我沒有撞到人云云，經查：
（一）被告於98年4 月23日23時15分許，駕駛車牌號碼XS-7337
      號自用小客車，自高雄縣鳳山市○○○路由南往北方向行
      駛，途經鳳山市○○○路43號對面時，適有乙○○所騎乘
      之車牌號碼351-BAS 號重型機車於同向經過；乙○○所騎
      乘前揭重機車之後車尾因遭人撞擊，致其人車倒地，受有
      如事實欄所載之傷害；一旁路人記下甲○○所駕駛之自用
      小客車車牌號碼提供予乙○○報警處理等情，有證人即被
      害人乙○○於本院審理中證述明確，並有杏和醫院於98年
      4 月14日所出具之診斷證明書、道路交通事故現場圖、道
      路交通事故調查報告表（一）（二）、高雄縣政府警察局
      疑似道路交通事故肇事逃逸追查表、車籍查詢基本資料詳
      細畫面、調查被告甲○○交通事故案件紀錄表各1 紙及交
      通事故現場、勘查肇事車輛照片共58張（警卷第11頁、第
      12頁、第15頁、第16-17 頁、第18-20 頁、第21頁，審交
      訴卷第17頁、第18-24 頁，本院卷第27-29 頁）在卷可稽
      ，此部分事實，堪以認定。
（二）被告雖以前詞置辯，惟查：
   1、證人乙○○於本院審理中證稱：當天我下班到自強夜市的
      時候約晚上11時20分左右，我正要去買東西吃，後來突然
      間有車子往我車後撞一下，我就飛出去倒在地上，旁邊很
      多路人圍觀，其中有一對情侶看到我流血，跑過來問我有
      沒有看到車號，但當我看到車子的時候已經跑了，隔壁的
      隔壁還有一個賣蚵仔煎的，有看到車號抄下來交給我，然
      後還有一個年輕人騎機車過去幫我追，追回來的時候，他
      說他有跟駕駛說撞到人，他也有給我車號，並說他有要那
      個駕駛過來，他們抄來的車牌都是同樣的；我被撞到後意
      識很清楚，但是只有看到撞到我的車子是藍色CAMRY ，舊
      型的車款，與被告所駕駛的車輛相同等語（本院卷第27-
      29頁）。是當時被害人遭人撞擊而致人車倒地，被害人因
      而受有傷害，無法及時看到撞擊車輛的車牌號碼，但一旁
      攤販有協助抄寫，交給被害人，並有另一機車騎士有上前
      追趕，後又回頭交給被害人肇事車輛之車牌號碼，二者互
      核一致。又卷附車籍查詢基本資料詳細畫面1 紙（警卷第
      12 頁 ），該車牌號碼登記之車籍資料，其中廠牌及顏色
      ，與被害人所陳稱均相符。是撞擊被害人之車輛，應即為
      該懸掛XS-7337 號汽車無誤。
   2、又證人乙○○於本院審理中證稱：有一個年輕人騎機車過
      去幫我追肇事者，回來的時候，他說他有跟駕駛說撞到人
      ，他也有給我車號；我後來有看到撞到我的那台車迴轉過
      來，我就站著跟他招手，那台車子有搖下左邊車窗，裡面
      的人有看我一眼，我就看到那個人大概的長相，有戴眼鏡
      ，胖胖的，就是庭上的被告，但是他不管我就直接開走，
      等到後來警察跟救護車來，我下巴縫了9 針，做完筆錄才
      回家等語（本院卷第27-29 頁）。衡情證人與被告素昧平
      生，並不相識，若非真有此事，證人實無需擔負偽證罪責
      ，為陷被告入罪而為不實陳述。是其所述，應可採信。且
      證人所言，核與被告自承：我開車到路口的時候，有一個
      騎機車的人敲我的車窗，跟我說我撞到人了等語相符。若
      非被告所駕駛之肇事車輛撞擊被害人，為何會有無關之機
      車騎士，前往敲擊被告之車窗玻璃？則被害人既當場自肇
      事車輛之駕駛座搖下之車窗中，看到被告之面貌，是該肇
      事車輛，雖係郭春亮所有，非被告所有，此有車籍查詢基
      本資料詳細畫面1 紙（警卷第12頁）附卷可佐，仍無礙被
      告即為肇事車輛駕駛人之認定。況被告亦自承該車係由其
      所駕駛，並於上揭時、地確有出現於肇事路段（本院卷第
      14 頁 ）。是撞擊被害人之人，應可認定為被告無訛。
   3、被告雖又辯稱：當時攤販很多，路況狹小，沒有注意前方
      有撞到人云云。並有卷附車輛勘查照片44張及高雄縣政府
      警察局疑似道路交通事故肇事逃逸追查表1 紙（警卷第21
      頁，審交訴卷第18-24 頁），用以證明現場並無碎片，被
      告所駕駛之肇事車輛亦無擦撞痕跡，應無與被害人發生撞
      擊；即便有發生擦撞，亦很輕微，沒有擦撞痕跡，因此被
      告並未發覺有此事故。惟證人乙○○於本院審理中證稱：
      當時有車子往我車後撞一下，我就飛出去倒在地上等語（
      本院卷第28頁）。是被害人遭人撞擊之處為車後斗，而撞
      擊之人又係自其後方撞上，可見撞擊被害人之人之行進方
      向應與被害人同向，則必係他車前方與被害人車後方撞擊
      所致。既此，則肇事車輛之駕駛人本應注意車前狀況，對
      於車前方撞擊被害人騎乘之機車，難認有不知情之理。且
      證人乙○○於本院審理中證稱：撞到我的車子後來有迴轉
      回來，我當時站在路旁向他揮手，那時我發現被告有搖下
      車窗，也有看我一眼，所以我有看到他的長相，有戴眼鏡
      、胖胖的，不過他後來就開走了等語（本院卷第28頁）。
      是當時被害人在路旁等待救護車，看到被告的車子回頭經
      過，有在一旁揮手，試圖引起被告之注意。而被告既已有
      機車騎士前往告知有撞到人之情形，對於回到現場尋找被
      害人，應該要更為小心、仔細，卻於看到被害人受有多處
      傷勢，並有流血，站立於路旁揮手時，仍未及時停下救護
      。是被告於知悉自己駕車之行為，造成他人受傷後，仍僅
      迴回車、目視之方式找尋被害人，未實際積極施以救助，
      並對於停留在現場之被害人視而不見，駕車離開現場，難
      謂無肇事逃逸之犯意。再證人乙○○已於本院審理中證稱
      ：我的車子是被人從後方撞上的等語（本院卷第28頁）。
      則被告所辯，被害人因閃車關係，自己倒地云云，顯與事
      實不符，要難採信。而被告既明知其車頭前方有與他人發
      生擦撞之肇事情形，自不能單以現場無法採集碎片，或肇
      事車輛上無法取得擦撞痕跡，即為對被告有利之認定。
（四）被告另辯稱：被害人自承當時時速2 、30公里，但是那邊
      是夜市，人很多，怎麼可能開這麼快，可能是被害人閃車
      的時候自己倒地的，而且那邊常常會有會車的機會，不可
      能開太快，如果被害人開這麼快，那我也要開很多也能撞
      到他，可是我沒有開這麼快阿云云。惟證人乙○○於本院
      審理中證稱：我那時候因為要買東西，所以騎很慢，後來
      有東西把我往前推，我就人車倒地了等語（本院卷第27
      -29 頁）。而本件案發地點又為夜市，人車眾多，被害人
      是否可以在當場以時速2 、30公里之速度騎車前進，難謂
      無疑。且被害人又非具有交通專業之人，對於車輛時速之
      描述僅憑自己經驗印象，不一定正確，自不能單以此推論
      ，即認被害人亦同有超速之過失。況被害人當時騎乘機車
      之速度與被告駕車撞擊被害人後是否應給予救助無涉，僅
      需被害人係因被告之駕車過程而致傷害，被告即應給予救
      助。是被告所辯，亦難採信。
（五）再案發當時天候晴朗、夜間有照明、柏油路面乾燥、無缺
      陷及障礙物、視距良好等情，業據道路交通事故調查報告
      表（一）、（二）記載詳細（警卷第16-17 頁）。是當天
      並無任何足以妨礙或降低被告駕駛注意力之情形發生，則
      被告對於車行前方狀況應有所注意及瞭解。然被告卻稱不
      知被害人有因碰撞而倒地之情形云云，已有可疑。再被告
      於被害人之機車倒地後，有機車騎士隨即追上並敲打被告
      之車窗，告知有撞到人之情形，已經證人乙○○於本院審
      理中證述明確，如前所述，顯見被告對於被害人人車倒地
      受有傷害乙情，並非全然不知情，卻未停留於現場施以救
      助，反駕車離去，若非一旁路人及熱心機車騎士記下被告
      車號，被害人實難尋得實際肇事者。是被告前開所辯，均
      與事實不符，無足採信。
三、按刑法第185 條之4 駕駛動力交通工具肇事致人死傷而逃逸
    罪，其立法目的，乃為維護交通，增進行車安全，促使當事
    人於事故發生時，能對被害人即時救護，減少死傷，以保護
    他人權益並維護社會秩序。又其立法精神在於交通事故一旦
    發生，且發生人員傷亡之情況，不論是撞人或被撞，或是因
    其他事故而造成死傷，只要是在駕駛動力交通工具過程內所
    發生者，參與這整個事故過程的當事人皆應協助防止死傷之
    擴大，蓋如駕駛人於事故發生後，隨即逃離現場，不僅使肇
    事責任認定困難，更可能使受傷之人喪失生命或求償無門。
    被告於車禍當時既明知被害人因遭其撞擊而受傷，然卻不顧
    被害人安危，並隨即駕車離去，未對被害人採取任何救護或
    其他必要措施，顯與刑法第185 條之4 所欲規範之目的相違
    。故核被告所為，係犯刑法第185 條之4 之肇事致人傷害逃
    逸罪。爰審酌被告過失傷害之程度，於駕車肇事致被害人謝
    維之受有如事實欄所述之傷勢後，未採取救護及其他必要措
    施即駛離現場，影響車禍肇事之調查及被害人之照護，對於
    被害人之生命、身體造成之危險性非輕，所為實有不該，且
    犯後矢口否認犯行，態度不佳，惟念其前無犯罪紀錄，此有
    臺灣高等法院被告前案紀錄表1 份附卷可參，素行尚可，並
    考量被告已與被害人以新臺幣8,000 元達成和解，並已賠償
    完畢，此有本院刑事案件移付調解簡要紀錄、和解書及刑事
    陳訴狀各1 紙可佐（本院卷第34頁）等一切情狀，量處如主
    文所示之刑，以資懲擏。
據上論斷，應依刑事訴訟法第299 條第1 項前段，刑法第185 條
之4 ，判決如主文。
本案經檢察官許怡萍到庭執行職務。
中    華    民    國    98    年    12    月    2     日
                    交通法庭  審判長法  官  黃建榮
                                    法  官  王品惠
                                    法  官  楊珮瑛
以上正本證明與原本無異。
如不服本判決應於收受送達後10日內向本院提出上訴書狀，並應
敘述具體理由；如未敘述上訴理由者，應於上訴期間屆滿後20日
內向本院補提理由書（均須按他造當事人之人數附繕本）「切勿
逕送上級法院」。
中    華    民    國    98    年    12    月    3     日
                                    書記官  郭南宏
中華民國刑法第185條之4
（肇事遺棄罪）
駕駛動力交通工具肇事，致人死傷而逃逸者，處六月以上五年以
下有期徒刑。


司法院資訊處製作；財團法人民間司法改革基金會備份。
